臺灣彰化地方法院民事判決　九十三年度訴字第八○一號
　　原　　　告　甲○○
　　被　　　告　丙○○
右當事人間請求損害賠償等事件，經本院於民國九十四年一月二十日言詞辯論終結，
判決如下：
    主      文
原告之訴及假執行之聲請均駁回。
訴訟費用由原告負擔。
    事實及理由
一、原告起訴主張：被告於民國九十二年十二月十四日下午六時許，駕駛車牌號碼Ｑ
    Ｃ－六九七七號自用小客車，沿中山高速公路由北往南行駛，行經中山高速公路
    一八九公里路段時，竟疏未注意即貿然變換車道，而自右後方撞擊原告所駕駛車
    牌號碼ＭＶ－五七三○號自用小客車（下稱系爭自用小客車），原告因閃避不及
    ，再遭訴外人康志豪所駕駛、和欣汽車客運股份有限公司（下稱和欣客運公司）
    所有車牌號碼ＦＴ－八二五號遊覽車，由後方追撞，造成系爭自用小客車後側保
    險桿與行李箱毀損。嗣後，原告自行將系爭自用小客車受損部分，委由匯聯汽車
    股份有限公司（下稱匯聯汽車公司）進行修繕，經該公司估價，修繕費用為新臺
    幣（下同）十三萬零六百二十四元，原告即通知被告與和欣客運公司協商賠償事
    宜。然因被告始終未與原告聯繫，原告先與和欣客運公司達成和解，同意由承保
    和欣客運公司責任保險之富邦產物保險股份有限公司（下稱富邦產險公司）依和
    欣客運公司過失比例，於九十三月一月七日給付先期修繕費用四萬八千元予匯聯
    汽車公司，原告並於當日取回系爭自用小客車。原告自九十二年十二月十四日車
    禍發生起，至九十三年一月七日先期修繕完畢取回系爭自用小客車止，因系爭自
    用小客車進行修繕，無法使用，而支出租用汽車費用三萬七千五百元。且因被告
    拒絕依過失比例給付其應負擔之修繕費用八萬二千六百二十元，致使系爭自用小
    客車受損部分，於先期修繕時，未能採用新品零件，僅以舊品零件替換，造成安
    全疑慮，而有再次修繕之必要，再次修繕期間預估為六十日，原告需再支出租用
    汽車費用九萬元。又被告於系爭車禍發生後，拒絕與原告和解，致使原告因精神
    損傷造成殘障，無法工作，而受有不能工作之損失三百六十八萬三千二百八十元
    爰基於侵權行為之法律關係，請求被告負損害賠償責任等語。並聲明：(一)被告應
    給付原告三百八十一萬零七百八十元，並自本院九十三年度斗簡字第五九號損害
    賠償事件起訴狀繕本送達被告翌日起至清償日止，按週年利率百分之五計算之利
    息。(二)願供擔保，聲請宣告假執行。
二、被告則以：和欣客運公司已將系爭自用小客車回復原狀，並與原告達成和解，被
    告亦應免除賠償責任；否認原告於系爭自用小客車修繕期間，有支出租用汽車費
    用之損害等語置辯。並聲明：如主文所示。
三、兩造不爭執之事實：
  (一)被告於前揭時地駕駛車牌號碼ＱＣ－六九七七號自用小客車，因疏未注意即貿然
    變換車道，而自右後方撞擊原告所駕駛系爭自用小客車，原告因閃避不及，再遭
    訴外人康志豪所駕駛、和欣客運公司所有車牌號碼ＦＴ－八二五號遊覽車，由後
    方追撞，造成系爭自用小客車後側保險桿與行李箱毀損。
  (二)原告將系爭自用小客車受損部分，委由匯聯汽車公司進行修繕，並與和欣客運公
    司達成和解，由承保和欣客運公司責任保險之富邦產險公司給付修繕費用四萬八
    千元予匯聯汽車公司後，原告已取回系爭自用小客車。
四、按因故意或過失，不法侵害他人之權利者，負損害賠償責任。數人共同不法侵害
    他人之權利者，連帶負損害賠償責任。受僱人因執行職務，不法侵害他人之權利
    者，由僱用人與行為人連帶負損害賠償責任。汽車、機車或其他非依軌道行駛之
    動力車輛，在使用中加損害於他人者，駕駛人應賠償因此所生之損害。民法第一
    百八十四條第一項前段、第一百八十五條第一項前段、民法第一百八十八條第一
    項前段、第一百九十一條之二前段分別定有明文。本件被告與訴外人和欣客運公
    司所僱用之駕駛員康志豪，因上開駕車之過失行為，先後撞擊原告所駕駛之系爭
    自用小客車，共同造成系爭自用小客車後側保險桿與行李箱毀損之事實，既為兩
    造所不爭執，按諸首揭規定，對原告因系爭車禍所生之損害，被告、康志豪，或
    康志豪、和欣客運公司，自應負連帶賠償責任。惟原告另主張：其於系爭自用小
    客車先期修繕期間，已支出租用汽車費用三萬七千五百元，再次修繕期間預估需
    再支出租用汽車費用九萬元，且因被告拒絕和解，致使其因精神損傷造成殘障，
    無法工作，而受有不能工作之損失三百六十八萬三千二百八十元等語，則為被告
    所否認，並以前詞置辯。因此，本件兩造爭點即為原告請求被告賠償之各項損害
    於法是否有據？茲分述如下：
  (一)系爭自用小客車先期修繕期間所支出之租用汽車費用部分：
  　原告主張：伊於九十二年十二月十四日至九十三年一月七日系爭自用小客車進行
    修繕期間，因無法使用系爭自用小客車，而支出租用汽車費用三萬七千五百元等
    語，被告雖自認原告於上開修繕期間，無法使用系爭自用小客車之事實，然另辯
    稱：否認原告有支出租用汽車費用等語。按損害賠償，除法律另有規定或契約另
    有訂定外，應以填補債權人所受損害及所失利益為限，民法第二百十六條既有明
    文，是損害賠償之債，應以被害人實際上受有損害為成立要件，倘無損害，即不
    發生損害賠償請求權。經查，原告自九十二年十二月十四日車禍發生起，至九十
    三年一月七日修繕完畢取回系爭自用小客車止，係向他人借用車輛，作為替代交
    通工具，實際上並未租用汽車使用等情，業經原告於本院九十四年一月二十日言
    詞辯論期日陳述明確，且關於原告於上開修繕期間確曾支出租用汽車費用三萬七
    千五百元之事實，原告亦未能舉證以實其說，是其此部分主張，自難採信。本件
    原告於上開修繕期間，實際上既未受有租用汽車費用之損害，則其請求被告賠償
    租用汽車費用三萬七千五百元，即屬無據，不能准許。
  (二)再次修繕期間預估需要支出之租用汽車費用部分：
    原告主張：系爭自用小客車受損部分，於先期修繕時，未能採用新品零件，僅以
    舊品零件替換，造成安全疑慮，而有再次修繕之必要，再次修繕期間預估為六十
    日，原告需再支出租用汽車費用九萬元等語，被告則辯稱：和欣客運公司已將系
    爭自用小客車回復原狀等語。按負損害賠償責任者，除法律另有規定或契約另有
    訂定外，應回復他方損害發生前之原狀，民法第二百十三條第一項定有明文。經
    查，系爭自用小客車經匯聯汽車公司修繕，確已回復原狀，並經原告確認無誤後
    ，始取回系爭自用小客車等情，業經證人即匯聯汽車公司辦理系爭自用小客車取
    回手續之職員乙○○、富邦產物公司職員林維進於本院九十三年十二月二十三日
    準備程序期日，富邦產物公司職員丁○○於本院九十三年度斗簡字第五九號民事
    簡易事件九十三年七月二十日言詞辯論期日，結證綦詳，復有系爭自用小客車修
    繕過程照片、估價單影本在卷可稽，且原告於本院九十三年十二月二十三日準備
    程序期日、九十四年一月二十日言詞辯論期日亦均自承，系爭自用小客車經修繕
    後，確已回復至可以使用之狀態。是以系爭自用小客車因系爭車禍所受損害，經
    匯聯汽車公司修繕後，確已回復原狀，應堪認定。又系爭自用小客車係於八十二
    年一月出廠，此有行車執照影本在卷為憑，故系爭車禍發生當時，該車已使用長
    達十年十一個月，其原有零件因系爭車禍受損而不堪使用者，如以相同品質之舊
    品零件替換，且可達到與原有零件相同之效用，即應認為系爭自用小客車已回復
    損害發生前之原狀，原告主張：應採用新品零件替換，並再次修繕等語，顯已逾
    越回復原狀之必要範圍，自難採取。此外，原告並未能提出其他證據，足資證明
    系爭自用小客車經匯聯汽車公司修繕後，尚未回復損害發生前之原狀，而有再次
    修繕之必要，則其請求被告賠償再次修繕期間預估需要支出之租用汽車費用九萬
    元，不能採取，亦應駁回。
  (三)不能工作之損失部分：
    原告主張：被告於系爭車禍發生後，拒絕與原告和解，致使原告因精神損傷造成
    殘障，無法工作，而受有不能工作之損失三百六十八萬三千二百八十元等語。惟
    按損害賠償之債，以有損害之發生及有責任原因之事實，並二者之間，有相當因
    果關係為成立要件。故原告所主張損害賠償之債，如不合於此項成立要件者，即
    難謂有損害賠償請求權存在（最高法院四十八年度臺上字第四八一號判例意旨參
    照）。而所謂相當因果關係，係以行為人之行為所造成的客觀存在事實，為觀察
    的基礎，並就此客觀存在事實，依吾人智識經驗判斷，通常均有發生同樣損害結
    果之可能者，該行為人之行為與損害之間，即有因果關係。經查，原告於九十三
    年八月二十四日經鑑定，認為有輕度精神障礙與輕度肢體障礙，屬中度多重障礙
    之事實，業據原告提出中華民國身心障礙手冊影本，固堪信為真實。然衡諸常情
    ，因駕駛車輛不慎而肇致車禍，使他人車輛受有損害，縱使事後未能與被害人達
    成和解，通常亦不足以造成被害人產生精神疾病之結果，且關於原告之精神疾病
    ，與被告駕車不慎之過失侵權行為間，究竟有何相當因果關係，並未見原告提出
    任何證據以實其說，自難認為原告之精神疾病與被告之過失侵權行為間，具有相
    當因果關係。再者，原告於九十二年一月二十日至大陸工程股份有限公司擔任工
    務員，嗣於九十三年五月四日離職等情，雖經原告提出離職證明書影本為證。惟
    該紙離職證明書並未記載原告離職之原因，且依卷附原告之國民身分證所示，原
    告係三十三年五月二日出生，於九十三年五月四日離職當時，甫年滿六十歲，則
    原告離職之原因，究係雇主依勞動基準法第五十四條第一項第一款之規定，強制
    其退休，或如原告所主張，係因其患有精神疾病，無法工作而離職，或有其他原
    因，亦非無疑。因此，原告主張：被告於系爭車禍發生後，拒絕與原告和解，致
    使原告因精神損傷造成殘障，無法工作等語，自難採取，其請求被告賠償不能工
    作之損失三百六十八萬三千二百八十元，於法無據，不應准許。
五、從而，原告基於侵權行為之法律關係，請求被告給付原告三百八十一萬零七百八
    十元，並自本院九十三年度斗簡字第五九號損害賠償事件起訴狀繕本送達被告翌
    日起至清償日止，按週年利率百分之五計算之利息，為無理由，應予駁回。
六、原告之訴既經駁回，其假執行之聲請，即失所附麗，亦應駁回。
七、訴訟費用負擔之依據：民事訴訟法第七十八條。
中　　　華　　　民　　　國　　九十四　　年　　　二　　　月　　　三　　　日
                                    臺灣彰化地方法院民事第二庭
~B法　　　官　鄭舜元
右為正本係照原本作成。
如對本判決上訴，應於判決送達後二十日內向本院提出上訴狀。
中　　　華　　　民　　　國　　九十四　　年　　　二　　　月　　 三　　　 日
~B法院書記官　顏督訓
